【裁判字號】    98,聲判,30
【裁判日期】    981231
【裁判案由】    交付審判
【裁判全文】
臺灣嘉義地方法院刑事裁定              98年度聲判字第30號
聲  請  人  乙○○
代  理  人  陳適庸律師
被      告  甲○○
上列聲請人因告訴被告業務過失致死案件，不服臺灣高等法院臺
南分院檢察署檢察長駁回再議之處分（98年度上聲議字第1238號
），聲請交付審判，本院裁定如下：
    主  文
聲請駁回。
    理  由
一、按告訴人不服上級法院檢察署檢察長或檢察總長認再議為無
    理由而駁回之處分者，得於接受處分書後10日內委任律師提
    出理由狀，向該管第一審法院聲請交付審判；法院認為交付
    審判之聲請不合法或無理由者，應駁回之，刑事訴訟法第
    258條之1第1項、第258條之3第2項前段分別定有明文。
二、本件聲請人以被告甲○○係宗和通運有限公司之駕駛員，為
    執行業務之人，於民國98年3月28日下午4時53分許，駕駛車
    牌號碼737－NN號營業大客車，行經嘉義縣布袋鎮○○里○
    ○路197號前時，適被害人蔡崇典（聲請人之父）自路旁衝
    向上開大客車車底，被告剎車不及，當場輾斃蔡崇典，因認
    被告涉有刑法第276條第2項業務過失致死罪嫌，向臺灣嘉義
    地方法院檢察署檢察官提出告訴，經該署檢察官偵查後於98
    年10月30日以98年度調偵字第307號為不起訴處分後，聲請
    人不服，向臺灣高等法院臺南分院檢察署檢察長聲請再議，
    經臺灣高等法院臺南分院檢察署檢察長於98年11月27日，認
    再議為無理由，而以98年度上聲議字第1238號處分書駁回再
    議，聲請人於98年12月3日收受臺灣高等法院臺南分院檢察
    署處分書後10日內，旋於98年12月9日委由代理人陳適庸律
    師提出聲請交付審判理由狀，向本院聲請交付審判，經本院
    審核聲請人之程序要件，符合刑事訴訟法第258條之1第1項
    之規定，此有刑事委任狀及聲請交付審判理由狀附卷可參，
    另有前開臺灣嘉義地方法院檢察署檢察官不起訴處分書、臺
    灣高等法院臺南分院檢察署處分書在卷可參，並據本院調取
    前開卷證全卷審閱無訛；是本件聲請程序係屬適法，先予敘
    明。
三、聲請交付審判意旨略以：
  (一)被告駕駛車號737－NN號營業大客車撞擊被害人，致使被害
    人死亡，是否觸犯刑法第276條第2項之業務過失致死罪？應
    審究者為被告是否注意車前狀況，並隨時採取必要安全措施
    ，而非被害人之行為是否為自殺，原檢察官以被害人係自殺
    為由，遽認定被告無過失，顯屬率斷。
  (二)依嘉義縣警察局布袋分局交通組所繪製之「道路交通事故現
    場圖」，其內容並無車號737－NN號營業大客車之煞車痕。
    被告與證人李金雀、凌再興均陳述被告「立即煞車」等語，
    顯與事實、證據不符。再者，該車禍事故現場於警方到達前
    已遭被告破壞，此有上開「道路交通事故現場圖」內容記載
    「註A車已移動現場」可稽，被告顯然在掩飾伊觸犯業務過
    失致死罪嫌，原檢察官顯有應調查之證據而未調查之違法。
  (三)被告發現被害人時與伊所駕駛之車輛距離為何？所駕駛車輛
    速度為何？是否有充足之時間為閃避？均未據被告及證人李
    金雀、凌再興陳明。被告與證人李金雀、凌再興均陳稱係被
    害人往車子底下撲倒云云，不足證明被告無過失。原檢察官
    亦未就被告發現被害人時，與伊所駕駛之車輛距離為何？所
    駕駛車輛速度為何？是否有充足之時間為閃避？等事實調查
    ，明顯有應調查之證據未予調查之違法。
  (四)被害人是否有將雙手放置於胸前往被告所駕駛車輛撲倒之事
    實，除據被告及證人李金雀、凌再興陳述外其他別無證據證
    明。被害人有自殺之紀錄疾病、家人問題，不足證明被害人
    係為何自殺。設若被害人係為自殺，其大可直接讓車衝撞即
    可，何須大費周章雙手放置於胸前做跳水狀然後再撲倒在地
    讓車輛輾過？蓋直接被車輛正面撞擊應比撲倒在地為車輛輾
    過之死亡率高。因為直接被車輛撞擊之車頭面積較大，自殺
    成功之機率較高，而倒地由車輛輾過，車輛輪胎面積小，稍
    有偏移即無法達成自殺目的，原檢察官認定被害人係自殺顯
    有未當。
  (五)但如果被害人係自殺，被告就可以不注意車前狀況，並隨時
    採取必要之安全措施而將之撞死嗎？準此，臺灣高等法院臺
    南分院檢察署駁回聲請人之再議，聲請人就駁回再議之處分
    不服，爰具狀聲請交付審判等語。
四、按刑事訴訟法第258條之1規定，告訴人得向法院聲請交付審
    判，係對於「檢察官不起訴或緩起訴裁量權」制衡之外部監
    督機制，由法院審查檢察機關不起訴處分裁量權之行使，提
    供告訴人對於檢察官不起訴處分之最終救濟管道。而吾國刑
    事訴訟制度係採控訴原則，法院非經檢察官提起公訴或自訴
    人提出自訴，本無從對任何事實進行審理，從而法院受理交
    付審判之聲請時仍應遵循此訴訟法上之基本原則，並不得以
    檢察機關自居，就聲請人新提出之證據再行偵查，亦不得於
    偵查機關已蒐得之證據外另行調查之事，否則，法院勢將混
    淆中立裁判者之角色。刑事訴訟法第258條之3第3項雖賦予
    法院於交付審判之裁定前得為「必要之調查」，惟依制度設
    計，此所謂之調查，應侷限在調查告訴人所指摘不利被告之
    事證未經檢察機關詳為調查或斟酌，或不起訴處分書所載理
    由違背經驗法則、論理法則及證據法則為限，不得就告訴人
    新提出之證據或請求再為調查，如此方符本條係限縮在為制
    衡檢察官起訴裁量權之立法意旨，同時避免與同法第260條
    再行起訴之規定混淆（法院辦理刑事訴訟案件應行注意事項
    134項及臺灣高等法院民國91年4月25日第一次刑事庭庭長法
    律問題研究會議研討結論參照）。其次，法院裁定交付審判
    ，即如同檢察官提起公訴使案件進入審判程序，是法院裁定
    交付審判之前提，必須偵查卷內所存證據已符合刑事訴訟法
    第251條第1項規定「足認被告有犯罪嫌疑」檢察官應提起公
    訴之情形，亦即該案件已經跨越起訴門檻，否則，縱或法院
    對於檢察官所認定之基礎事實有不同判斷，但如該案件仍須
    另行蒐證偵查始能判斷應否交付審判者，因交付審判審查制
    度並無如同再議救濟制度得為發回原檢察官續行偵查之設計
    ，法院仍應依同法第258條之3第2項前段規定，以聲請無理
    由裁定駁回。至於不起訴處分已確定者，倘有發現新事實或
    新證據之情形，得對於同一案件再行起訴，則與聲請交付審
    判之審查無涉，此先予敘明之。
五、查被告所辯伊當日駕駛車牌號碼737－NN號遊覽車行經車禍
    地點時，右側路旁有停一輛約一噸半，後面有車斗的米白色
    小貨車，被害人蔡崇典即站在該車車頭前方，位於快車道與
    慢車道間的白線上，見伊所駕遊覽車行經該處，被害人就把
    手掌放在胸前，隨後往伊的車子車頭下方撲，伊將車子往左
    邊閃，聽到碰撞聲，並踩剎車，已然來不及而撞上等節，核
    與證人即同日該車之服務人員李金雀、同日搭乘上開遊覽車
    的乘客凌再興於原署隔離訊問時證述情節互核相符，據此，
    以被告縱發現被害人往車底撲，隨即將上開遊覽車往內側車
    道閃避，仍無法防止撞擊致被害人死亡之結果發生，因認被
    告對被害人之死亡並無任何應注意而未注意之過失可言，其
    論據尚無違失之處。復參酌被害人之子蔡名甫於警詢、偵查
    中均稱被害人有身體皮膚及痔瘡、心臟問題，一直看醫生看
    不好，所以有自殺傾向，於死亡前10餘天左右有自殺等語明
    確。且被害人案發前10數日前即98年3月14日晚間10時許，
    曾因使用刀子蓄意自戕，割傷氣管，經財團法人長庚紀念醫
    院嘉義分院於當日發布病危通知單，並經同院精神科醫院於
    98年3月15日會診後，建請家屬24小時陪伴，預防自殺危險
    ，密切注意病人的情緒及想法；建議家人協助病人減輕其壓
    力來源（身體疾病及家人互動），並至精神科就醫治療或住
    院乙情，復有嘉義長庚醫院病歷影本1份在卷可證，乃認無
    法排除被害人有故意撲向被告所駕遊覽車車底自殺之情，亦
    非遽論。聲請人雖以前述理由聲請交付審判表示不服，惟綜
    合被告及上開證人李金雀、凌再興之陳述，並參酌料上述嘉
    義長庚醫院精神科之病歷資料，原承辦檢察官已對被告之有
    無過失詳加調查，並非僅以蔡崇典係自殺為由遽認定被告無
    過失，是以聲請理由(一)、(五)並無理由。又被告於警詢時供稱
    ：因被害人身體在伊車右車輪下，因而移動車輛等語明確，
    核與證人即目擊者蔡易宸於警詢之證述：事故發生後，因遊
    覽車底下有人，消防人員請司機移動現場方便救護等語相互
    一致，則聲請理由(二)自屬無據。再依證人李金雀、凌再興等
    前揭證詞，可認被害人係突然往遊覽車右側車頭之車底撲下
    去，被告因閃避不及而撞上，被告應無過失等情明確，則原
    檢察官縱未就被告發現被害人時，與其所駕駛之車輛距離為
    何及所駕駛車輛速度等事實詳加調查，亦與本件結果無影響
    ，聲請理由(三)亦不足採。又綜合被告及證人李金雀、凌再興
    、被告家屬蔡名甫前開陳述，及被害人曾自殺之行徑及就醫
    紀錄，尚難排除被害人果有自殺行為，聲請理由(四)之指摘，
    亦屬臆測而無理由。則本件前開不起訴處分及駁回再議理由
    暨事證，既經本院調閱相關卷證核閱屬實，且聲請交付審判
    之理由，已經不起訴處分書及駁回再議處分書論列說明為不
    起訴處分及駁回再議聲請之理由，而檢察官為不起訴處分及
    駁回再議聲請之理由，復無任何違背經驗法則、論理法則或
    其他證據法則之情事，本院因認本件並無任何不利被告之事
    證未經檢察機關詳為調查或斟酌，或不起訴處分書所載理由
    有何違背經驗法則、論理法則或其他證據法則等得據以交付
    審判之事由存在，偵查卷內所存證據亦未符合刑事訴訟法第
    251條第1項規定「足認被告有犯罪嫌疑」之起訴門檻，是
    本件聲請交付審判，並無理由，應予駁回。
六、據上論斷，依刑事訴訟法第258條之3第2項前段，裁定如主
    文。
中    華    民    國    98    年    12    月    31    日
                  刑事第四庭審判長法  官  蔡憲德
                                  法  官  吳育霖
                                  法  官  王慧娟
上列正本證明與原本無異。
本件不得抗告。
                                 書記官  黃子祝
中    華    民    國    98    年    12    月    31    日

司法院資訊處製作；財團法人民間司法改革基金會備份。
